【裁判字號】    98,審訴,3489
【裁判日期】    981021
【裁判案由】    毒品危害防制條例
【裁判全文】
臺灣高雄地方法院刑事判決            98年度審訴字第3489號
公  訴  人  臺灣高雄地方法院檢察署檢察官
被      告  乙○○
上列被告因違反毒品危害防制條例案件，經檢察官提起公訴（98
年度毒偵字第4712號），被告於本院準備程序進行中，為有罪之
陳述，經本院合議庭裁定由受命法官獨任改依簡式審判程序審理
，並判決如下：
    主  文
乙○○施用第一級毒品，處有期徒刑伍月，如易科罰金，以新臺
幣壹仟元折算壹日，扣案之海洛因壹包（驗後淨重零點零陸伍公
克及含海洛因之包裝袋壹個），沒收銷燬之；又施用第二級毒品
，處有期徒刑貳月，如易科罰金，以新臺幣壹仟元折算壹日。應
執行有期徒刑陸月，如易科罰金，以新臺幣壹仟元折算壹日，扣
案之海洛因壹包（驗後淨重零點零陸伍公克及含海洛因之包裝袋
壹個），沒收銷燬之。
    事  實
一、乙○○前因施用毒品案件，經臺灣臺南地方法院以民國93年
    度毒聲字第958 號裁定送觀察勒戒後，認無繼續施用毒品之
    傾向，於94年7 月12日執行完畢釋放，並經臺灣屏東地方法
    院檢察署檢察官於94年7 月14日以94年度毒偵字第583 、63
    7 、949 號不起訴處分確定。猶不知戒絕毒癮，明知海洛因
    及甲基安非他命分別係毒品危害防制條例第2 條第2 項第1
    款及第2 款所分別明定之第一級及第二級毒品，不得持有、
    施用，竟於上開觀察勒戒執行完畢釋放後5 年內，復基於施
    用第一級毒品海洛因之犯意，於98年7 月13日19時至20時許
    ，在其位於屏東縣屏東市○○路336 巷11號住處內，以將海
    洛因摻入香菸內，再點燃吸食煙霧之方式，施用海洛因1 次
    。另基於施用第二級毒品甲基安非他命之犯意，於98年7 月
    15日9 時許，在前揭住處內，以將甲基安非他命置入玻璃球
    燒烤，待產生煙霧後，吸食煙霧之方式，施用甲基安非他命
    1 次。嗣於98年7 月15日13時30分許，在高雄縣大寮鄉○○
    村○○路○段397 號前經警盤查，乙○○於警方未發覺其施
    用海洛因之前，主動交付第一級毒品海洛因1 包（驗後淨重
    0.065 公克及內含與海洛因難以析離，應一併視為毒品之包
    裝袋1 個），並於同日警詢時坦承施用第一級毒品犯行，嗣
    於驗尿尚未有結果，有偵查權限之公務員尚未發覺其施用第
    二級毒品犯行前，於同日偵訊時坦承施用第二級毒品犯行，
    而願接受裁判，並得其同意採集尿液送驗，檢驗結果呈嗎啡
    及甲基安非他命陽性反應，而知上情。
二、案經高雄市政府警察局苓雅分局移送臺灣高雄地方法院檢察
    署檢察官偵查起訴。
    理  由
一、本件被告乙○○所犯係死刑、無期徒刑、最輕本刑為3 年以
    上有期徒刑以外之罪，其於準備程序中，就被訴事實為有罪
    之陳述，經本院告知簡式審判程序之旨，並聽取檢察官及被
    告之意見後，合議庭裁定由受命法官獨任進行簡式審判程序
    ，合先敘明。
二、上開事實，業據被告於警詢、偵訊、本院審理時坦承不諱（
    見警卷第2 、4 頁、偵卷第4 頁、本院卷第18、26頁）。且
    經警採集其尿液送高雄市立凱旋醫院檢驗結果，被告尿液呈
    嗎啡及甲基安非他命陽性反應，有高雄市政府苓雅分局偵辦
    毒品案件嫌疑人尿液採證尿液對照表、濫用藥物尿液檢體監
    管記錄表、高雄市立凱旋醫院濫用藥物尿液檢驗報告可稽（
    見警卷第11至12頁、偵卷第2 頁）。爰審酌：(一)氣相層析
    質譜儀（GC／MS）乃目前就藥物篩檢結果必須進一步確認時
    最常採用之確認方法，因此在良好的操作條件之下，以氣相
    層析質譜儀作藥物及其代謝物之定性及定量分析，幾乎不會
    有偽陽性反應產生，業經行政院國軍退除役官兵輔導委員會
    台北榮民總醫院於83年4 月7 日以（83）北總內字第03059
    號函示明確。(二)海洛因係嗎啡經化學合成之半人工合成品
    ，毒性倍於嗎啡，其經吸食或施打入人體，經新陳代謝作用
    又分解成嗎啡，故海洛因在進入人體後，均以嗎啡型態排於
    尿液中，故於吸食或施打海洛因者尿液中，可檢出嗎啡陽性
    反應，業經憲兵司令部80年5 月7 日以（80）鑑驗字第1746
    號函示明確。(三)而甲基安非他命經口服投與後約百分之70
    於24小時內自尿中排出，約百分之90於96小時內自尿中排出
    ，且甲基安非他命成分之檢出與其投與方式、投與量、個人
    體質、採尿時間與檢測儀器之精密度等諸多方式有關，因此
    僅憑尿液中呈甲基安非他命陽性反應，並無法確實推算吸食
    時間距採集時間之長短，惟依上述資料推斷，最長不會超過
    4 日即96小時，亦經行政院衛生署藥物食品檢驗局81年2 月
    8 日81藥檢一字第001156號函示明確。從而，被告尿液經以
    氣相層析質譜儀鑑驗後，結果分呈嗎啡及甲基安非他命陽性
    反應，已如前述，是依前開函示意旨，被告自白核與事實相
    符。又被告前因施用毒品案件，經臺灣臺南地方法院以93年
    度毒聲字第958 號裁定送觀察勒戒後，認無繼續施用毒品之
    傾向，於94年7 月12日執行完畢釋放，並經臺灣屏東地方法
    院檢察署檢察官於94年7 月14日以94年度毒偵字第583 、63
    7 、949 號不起訴處分確定之事實，有臺灣高等法院被告前
    案紀錄表在卷可憑。是被告於上開觀察勒戒執行完畢釋放後
    5 年內，再犯本件施用海洛因、甲基安非他命之犯行，均應
    依法論科。從而，本案事證明確，被告犯行堪予認定。
三、核被告所為，係犯毒品危害防制條例第10條第1 項之施用第
    一級毒品及同條例第10條第2 項之施用第二級毒品罪。被告
    持有第一級、第二級毒品之行為，均已為其後施用之高度行
    為所吸收，均不另論罪。被告所犯上開施用第一級毒品罪及
    施用第二級毒品罪，犯意各別、行為互殊，應分論併罰。又
    被告於上開施用第一級毒品、第二級毒品犯行，均未經偵查
    機關發覺前，主動向盤查警員或檢察官坦承有上開犯行，而
    願接受裁判之事實，有警詢及偵查筆錄附卷可參（詳警卷第
    4 頁第4 行以下、偵卷第4 頁第5 行以下），均堪認符合自
    首要件，爰就上開犯行，均依刑法第62條前段之規定，減輕
    其刑。爰審酌被告前經觀察勒戒執行完畢，猶不思戒除毒癮
    ，顯見其並無堅定戒癮之意志，惟念其行為尚未危害他人及
    其犯後坦承犯行，態度尚稱良好等一切情狀，分別量處如主
    文所示之刑，並爰衡酌被告學歷為高職畢業，家庭經濟情況
    小康，目前務農等情（參警卷調查筆錄受詢問人欄之記載）
    ，諭知如主文所示易科罰金折算標準，並依刑法第51條第5
    款規定定其應執行之刑及易科罰金之折算標準。檢察官求予
    量處應執行有期徒刑1 年2 月，尚嫌過重，附此敘明。另扣
    案之海洛因1 包（驗後淨重0.065 公克及內含與海洛因難以
    析離，應一併視為毒品之包裝袋1 個），係查獲之毒品，有
    高雄市立凱旋醫院濫用藥物成品檢驗鑑定書可參（見本院卷
    第28頁），依毒品危害防制條例第18條第1 項前段規定，諭
    知沒收銷燬。至海洛因送驗所致之耗損，因已滅失，爰不沒
    收銷燬之。
據上論斷，應依刑事訴訟法第273 條之1 第1 項、第299 條第1
項前段，毒品危害防制條例第10條第1 項、第2 項、第18條第1
項前段，刑法第11條、第62條前段、第51條第5 款，判決如主文
。
本案經檢察官甲○○到庭執行職務。
中    華    民    國    98    年    10    月    21    日
                    刑事第十庭  法  官  方錦源
以上正本證明與原本無異。
如不服本判決應於收受本判決後10日內向本院提出上訴書狀，並
應敘述具體理由，如未敘述上訴理由者，應於上訴期間屆滿後20
日內補提理由書狀於本院（均須按他造當事人之人數附繕本）「
切勿逕送上級法院」。
中    華    民    國    98    年    10    月    21    日
                                書記官  黃勤涵
附錄條文：
毒品危害防制條例第10條第1 項、第2 項：
施用第一級毒品者，處6 月以上5 年以下有期徒刑。
施用第二級毒品者，處3 年以下有期徒刑。


司法院資訊處製作；財團法人民間司法改革基金會備份。
